【裁判字號】    97,訴緝,22
【裁判日期】    970326
【裁判案由】    違反槍砲彈藥刀械管制條例
【裁判全文】
臺灣臺北地方法院刑事判決              97年度訴緝字第22號
    公  訴  人  臺灣臺北地方法院檢察署檢察官
    被      告  甲○○原名何.
                        （現在臺灣桃園看守所另案羈押中）
    指定辯護人  本院公設辯護人丙○○
上列被告因違反槍砲彈藥刀械管制條例案件，經檢察官提起公訴
（95年度偵字第4171號）及移送併案審理（臺灣桃園地方法院檢
察署95年度偵字第3862號），本院判決如下：
    主  文
甲○○連續未經許可持有可發射子彈具有殺傷力之改造手槍，處
有期徒刑肆年貳月，併科罰金新臺幣拾伍萬元，罰金如易服勞役
，以新臺幣壹仟元折算壹日。扣案如附表二所示之槍、彈均沒收
。
    事  實
一、甲○○明知具殺傷力之改造手槍或子彈均屬管制物品，未經
    許可，不得持有之，竟基於持有可發射子彈具有殺傷力之改
    造手槍及土造子彈之概括犯意，連續為下列行為：
    （一）先於民國九十四年十二月十五日某時許，在臺北縣板
          橋地區，自乙○○（業經本院以九十五年度訴字第八
          五三號判決確定）處收受具殺傷力，如附表一編號一
          、二所示之改造手槍一枝及土造子彈四顆，即予以持
          有，放置於其所有之手提袋內。嗣於翌（十六）日凌
          晨一時許，在乙○○位於桃園縣桃園市○○路一一一
          九號十樓之十六租屋處一樓出入大廳為警查獲，並扣
          得如附表一編號一、二所示之槍、彈。
    （二）復於九十五年二月三至四日間某時，在臺北縣新店市
          ○○街八九號七樓之四住處，自真實姓名、年籍不詳
          ，綽號「長腳」（臺語）之成年男子處，收受如附表
          一編號三、四所示，具殺傷力之改造手槍一枝及土造
          子彈五顆後，即予以持有，放在上址住處化妝臺上。
          後於同月七日夜間十時五十分許，在上址住處為警查
          獲，扣得如附表一編號三、四所示之槍、彈。
二、案經臺北縣政府警察局土城分局報請臺灣臺北地方法院檢察
    署檢察官偵查起訴，及桃園縣政府警察局桃園分局報請臺灣
    桃園地方法院檢察署檢察官移送併辦審理。
    理  由
壹、證據能力部分：
    查本院認定事實所引用之下列證據資料（包含供述證據、文
    書證據、物證等），並無證據證明係公務員違背法定程序所
    取得。又被告及其辯護人、檢察官於本院審判期日中對本院
    所提示之被告以外之人審判外之供述，包括供述證據、文書
    證據等證據，就證據能力均未表示爭執，而迄至言詞辯論終
    結前亦未再聲明異議，經核亦無顯有不可信之情況與不得作
    為證據之情形，本院審酌上開證據資料製作時之情況，尚無
    違法不當及證明力明顯過低之瑕疵，認為以之作為證據應屬
    適當，是依刑事訴訟法第一百五十九條至第一百五十九條之
    五規定，本院所引用之供述證據及文書證據等，如下揭所示
    均有證據能力，合先敘明。
貳、實體方面：
一、上開事實，業經被告甲○○坦認不諱，當庭為認罪之表示（
    ），核與證人（即查獲警員）黃國誠、黃宣樺、賴弘一、吳
    振盛於偵查中具結證述（見臺灣桃園地方法院九十五年度偵
    字第三八六二號偵查卷〈下簡稱併案偵卷〉二第八六頁）及
    共同被告乙○○於偵查時陳述（見併案偵卷二第十九頁）情
    節互核相符。而扣案之槍、彈經送內政部警政署刑事警察局
    採「性能檢驗法、試射法」進行鑑定，鑑定結果認為：（一
    ）送鑑如附表一編號一所示之手槍一枝，以性能檢驗法、試
    射法鑑定，認係由仿ＣＯＬＴ廠半自動手槍製造之槍枝，換
    裝土造金屬槍管改造而成之改造手槍，機械性能良好，可擊
    發適用之子彈，認具殺傷力。（二）送鑑如附表一編號二所
    示之子彈三顆，以性能檢驗法、試射法鑑定，認均係具直徑
    約十ｍｍ金屬彈頭之土造子彈，採樣一顆試射，可擊發，認
    具殺傷力。（三）送鑑如附表一編號三所示之手槍一枝，以
    性能檢驗法、試射法鑑定，認係由仿ＦＮ廠一九一○型半自
    動手槍製造之槍枝，換裝土造金屬槍管改造而成之改造手槍
    ，機械性能良好，可供擊發適用子彈，認具殺傷力。（四）
    送鑑如附表一編號四所示之子彈三顆，以性能檢驗法、試射
    法鑑定，認均係具直徑約七點九五ｍｍ金屬彈頭之土造子彈
    ，經採樣二顆試射，均可擊發，認均具殺傷力，此有內政部
    警政署刑事警察局九十四年十二月二十七日刑鑑字第○九四
    ○一九七三四八號、九十五年二月十六日刑鑑字第○九五○
    ○二○一二五號槍彈鑑定書二份（見併案偵卷二第六七至六
    八頁、偵查卷第三一至三二頁）、扣押物品清單二紙在卷可
    稽，據上，足見扣案如附表一編號一至四所示之槍、彈，經
    專業鑑定機關以性能檢驗法、試射法進行鑑定結果認具有殺
    傷力，已無疑義。至指定辯護人另聲請將前述槍、彈送法務
    部調查局或其他鑑定機關再以試射法鑑定，實無必要。綜上
    ，本件事證已臻明確，被告多次未經許可，持有具殺傷力改
    造槍、彈之犯行，均可認定，自應依法論科。
二、新舊法比較：
    按刑法部分條文業於九十四年一月七日修正，並自九十五年
    七月一日施行，而同於九十五年七月一日施行之刑法第二條
    規定，係關於新舊法比較適用之準據法，其本身無關行為可
    罰性要件之變更，是刑法修正施行後，如有涉及比較新舊法
    之問題，即應逕依修正後刑法第二條第一項規定，為「從舊
    從輕」之比較。刑法修正之比較新舊法，應就罪刑有關之共
    犯、未遂犯、想像競合犯、牽連犯、連續犯、結合犯，以及
    累犯加重、自首減輕暨其他法定加減原因（如身分加減）與
    加減例等一切情形，綜其全部罪刑之結果而為比較（最高法
    院九十五年五月二十三日九十五年度第八次刑庭會議決議意
    旨可資參照）；如新舊法處罰之輕重相同，即無比較適用之
    問題，非此條所指之法律有變更，應依一般法律適用原則，
    適用裁判時法；修正後刑法第五十五條就想像競合犯部分增
    加但書關於科刑之限制，為法理之明文化，非屬法律之變更
    ，其為純文字修正者，更應同此（最高法院九十五年十一月
    七日九十五年度第二十一次刑事庭會議決議意旨參照）。
    （一）按槍砲彈藥刀械管制條例第八條第四項、第十二條第
          四項之法定罰金刑分別為「併科新臺幣七百萬元以下
          罰金」、「併科新臺幣三百萬元以下罰金」。依被告
          行為時之刑法第三十三條第五款規定，罰金最低額為
          銀元一元，是以，被告行為時之所得科處之罰金刑，
          經折算為新臺幣後，最高額各為新臺幣七百萬元、三
          百萬元，最低額均為新臺幣三十元（按新增訂刑法施
          行法第一條之一規定，僅係替代罰金罰鍰提高標準條
          例部分條文，與罰金罰鍰提高標準條例罰金額度相同
          ，只是貨幣單位由銀元改成新臺幣，並不發生有利、
          不利之問題，亦非法律變更刑度之條文，並無比較新
          舊法之問題，應逕予適用）。惟依九十五年七月一日
          施行之刑法第三十三條第五款規定之罰金刑最低額為
          新臺幣一千元，則被告上開行為所得科處之罰金刑，
          最高額雖仍相同，然最低額均更為新臺幣一千元。因
          此，比較上述修正前、後之法律，自以被告行為時，
          關於科處罰金刑之法律規定，較有利於被告。
    （二）刑法第五十六條連續犯之規定，業於九十四年一月七
          日修正刪除，並於九十五年七月一日施行。故於新法
          修正施行後，數犯罪行為須分論併罰，此刪除雖非犯
          罪構成要件之變更，但顯已影響行為人刑罰之法律效
          果，自屬法律有變更，依新法第二條第一項規定，比
          較新、舊法結果，自以依據修正前刑法第五十六條規
          定論以連續犯對被告較有利。
    （三）綜合上述各條文修正前、後之比較，揆諸前揭最高法
          院決議及修正後刑法第二條第一項前段規定，以九十
          五年七月一日修正公布施行前之相關刑法規定，對於
          被告較為有利，仍應適用修正前之規定予以論處。
三、論罪科刑部分：
    （一）按槍砲彈藥刀械管制條例第四條所列之槍砲、彈藥，
          依該條例第五條規定，非經中央主管機關許可，不得
          製造、販賣、運輸、轉讓、出租、出借、持有、寄藏
          或陳列。被告未經許可持有如附表一編號一至四所示
          之改造手槍及子彈，分別係屬同條例第四條第一項第
          一款所稱之其他可發射子彈具有殺傷力之槍砲及同項
          第二款之彈藥。核被告所為，係違反槍砲彈藥刀械管
          制條例第八條第四項之未經許可持有可發射子彈具有
          殺傷力之改造手槍、第十二條第四項之未經許可持有
          子彈罪。
    （二）按寄藏與持有，均係將物置於自己實力支配之下，僅
          寄藏必先有他人之持有行為，而後始為之「受寄」「
          代藏」而已，故寄藏之受人委託代為保管，其保管之
          本身，亦屬持有，不過，此之持有係受寄之當然結果
          ，法律上自僅就「寄藏」行為為包括之評價，不另就
          「持有」予以論罪（最高法院九十二年度臺上字第三
          七○九號裁判、七十四年度臺上字第三四○○號判例
          意旨可資參照）。檢察官雖認被告前揭行為涉犯同條
          項之未經許可寄藏可發射子彈具有殺傷力之改造手槍
          及子彈罪嫌，然而，被告自案外人「長腳」及乙○○
          處收受而持有如附表一編號一至四所示槍、彈後，雖
          有受託代為保管行為，卻無為之藏放行為等情，業經
          被告於偵查中供述：伊從「長腳」去伊那聊天，接到
          電話外出，請求先放伊住處，說會來拿，後來沒回來
          ，伊後來好奇打開來看知係槍、彈，因不知如何處理
          ，所以放著，放在桌上；伊去載乙○○，他說他包包
          太小，放不下槍、彈，伊幫他保管，乙○○先下車，
          等伊想還乙○○時，警察已來等語（見偵查卷第二五
          頁、併案偵卷一第十二頁、本院卷九十七年三月十二
          日審判筆錄），衡情警方係於被告上址房間桌上及被
          告持有之乙○○包包內查獲扣案槍、彈，被告行為，
          核屬持有具殺傷力改造槍、彈，而非寄藏，檢察官前
          開主張容有誤會，惟因起訴法條相同（同條項），自
          毋庸變更起訴法條，附此敘明。
    （三）被告各以一持有行為，同時持有如附表一編號一、二
          所示之槍、彈，及如附表一編號三、四所示之槍、彈
          之犯行，為想像競合犯，依刑法第五十五條之規定，
          各應從一重之未經許可持有可發射子彈具有殺傷力之
          改造手槍罪論處。又被告先後持有如附表一編號一、
          三所示之改造槍枝之犯行，時間緊接、所犯均係犯罪
          構成要件相同之罪名，顯係基於概括之犯意反覆為之
          ，應依修正前刑法第五十六條連續犯規定，論以一罪
          ，並加重其刑。至起訴書雖未論列被告於前揭事實（
          一）所載之犯行，既經檢察官移送併辦，且核與原起
          訴事實具修正前刑法連續犯之裁判上一罪關係，本院
          自得審究，併予說明。
    （四）爰審酌被告有前科（非累犯），素行不佳，此有臺灣
          高等法院被告前案紀錄表存卷可查，其犯罪之動機、
          目的係基於與案外人「長腳」、乙○○相識情誼，而
          持有自他人處所收受，具殺傷力之改造槍枝及子彈，
          所為顯然已對我國治安造成相當程度之隱憂，對社會
          大眾生命安全致生不良影響，犯罪所生之危害甚鉅，
          然斟酌被告坦承犯行，尚知悔悟之犯罪後態度等一切
          情狀，量處如主文所示之刑，以示懲戒。
    （五）按被告行為時之刑法第四十二條第二項前段規定：「
          易服勞役以一元以上三元以下折算一日」，據修正前
          罰金罰鍰提高標準條例第二條前段規定，就其原定數
          額提高為一百倍折算一日，本件被告行為時之易服勞
          役折算標準，應以銀元三百元折算一日，即新臺幣九
          百元折算一日。惟修正公布施行之刑法第四十二條第
          三項前段規定：「易服勞役以新臺幣一千元、二千元
          或三千元折算一日」，茲比較修正前後之易服勞役折
          算標準，自以修正後之規定，較有利於被告，而應予
          適用。是以，爰依刑法第四十二條第三項規定諭知罰
          金部分如易服勞役之折算標準。
    （六）扣案如附表二所示之物，均為違禁物，應依刑法第三
          十八條第一項第一款規定，宣告沒收。至於原具殺傷
          力之土造子彈三顆，均業已試射擊發，而失其違禁物
          性質，與如附表一編號五所示經鑑定均不具有殺傷力
          之子彈二顆（其中一顆業經試射，此部分詳如不另為
          無罪諭知之部分），均非違禁物，不另為沒收之諭知
          。
四、再本件被告犯罪時間雖係在九十六年四月二十四日以前，惟
    所犯之罪核屬於中華民國九十六年罪犯減刑條例第三條第一
    項所定不予減刑之罪，本院自無從依中華民國九十六年罪犯
    減刑條例之規定減其宣告刑，附此敘明。
五、不另為無罪諭知之部分：
    （一）公訴意旨另略以：被告甲○○於九十五年二月三日，
          在上址住處，同時持有自真實姓名年籍不詳綽號「長
          腳」之成年人收受如附表一編號五所示之土造子彈二
          顆後予以持有。後於同月七日夜間十時五十分許，在
          上址住處為警併予查獲扣得。因認被告於此亦涉違反
          槍砲彈藥刀械管制條例第十二條第四項之罪嫌。
    （二）惟按犯罪事實應依證據認定之，無證據不得認定犯罪
          事實。又不能證明被告犯罪者，應諭知無罪之判決，
          刑事訴訟法第一百五十四條第二項、第三百零一條第
          一項分別定有明文。又事實之認定，應憑證據，如未
          能發現相當證據，或證據不足以證明，自不能以推測
          或擬制之方法，為裁判基礎（最高法院四十年臺上字
          第八六號判例意旨可供參照）。次按槍砲彈藥刀械管
          制條例規範之槍砲、彈藥以具有殺傷力者為限，此由
          同條例第四條槍砲、彈藥定義明定需「具有殺傷力」
          ，即可知悉。
    （三）經查：起訴書未將如附表一編號五所示不具殺傷力之
          子彈二顆剔除，認此部分同時涉違反槍砲彈藥刀械管
          制條例第十二條第四項罪嫌，惟查如附表一編號五所
          示之子彈二顆經送鑑定結果認不具殺傷力之情，有前
          揭內政部警政署刑事警察局九十五年二月十六日刑鑑
          字第○九五○○二○一二五號槍彈鑑定書一份可按，
          既非具殺傷力之土造子彈，揆諸上揭說明，即無違反
          槍砲彈藥刀械管制條例之規定，準此，公訴人起訴書
          所載之此部分，本應為被告無罪之諭知，惟起訴書認
          被告此部分犯行，與本院前已論罪科刑部分，有想像
          競合之裁判上一罪關係，爰不另為無罪之諭知。
據上論結，爰依刑事訴訟法第二百九十九條第一項前段，槍砲彈
藥刀械管制條例第八條第四項、第十二條第四項，刑法第二條第
一項前段、第十一條前段、第五十五條、第四十二條第三項、第
三十八條第一項第一款，修正前刑法第五十六條，判決如主文。
本案經檢察官張友寧到庭執行職務。
中    華    民    國     97    年    3    月    26    日
                      刑事第十六庭  審判長法  官  蔡守訓
                                          法  官  吳俊龍
                                          法  官  徐千惠
上正本證明與原本無異。
如不服本判決，應於判決送達後10日內向本院提出上訴狀 (應抄
附繕本)。
                                          書記官  翁禎謙
中    華    民    國     97    年    3    月    26    日
附表一：被告持有之槍、彈
 ┌───┬────────────┬──────┬─────┐
 │編號  │扣案物名稱              │數量        │備註      │
 ├───┼────────────┼──────┼─────┤
 │一    │仿ＣＯＬＴ廠半自動手槍製│一枝        │併案部分  │
 │      │造之改造手槍（槍枝管制編│            │          │
 │      │號為：000000000│            │均具殺傷力│
 │      │八號、含彈匣一個）      │            │          │
 ├───┼────────────┼──────┤          │
 │二    │直徑約十ｍｍ金屬彈頭之土│四顆        │          │
 │      │造子彈                  │            │          │
 ├───┼────────────┼──────┼─────┤
 │三    │仿ＦＮ廠一九一○型半自動│一枝        │起訴部分  │
 │      │手槍製造之改造手槍（槍枝│            │          │
 │      │管制編號為：一一○二○三│            │編號三、四│
 │      │三二一一號、含彈匣一個）│            │部分具殺傷│
 │      │                        │            │力        │
 ├───┼────────────┼──────┤          │
 │四    │直徑約七點九五ｍｍ金屬彈│三顆        │          │
 │      │頭之土造子彈            │            │          │
 ├───┼────────────┼──────┤          │
 │五    │直徑約七點八三ｍｍ金屬彈│二顆        │          │
 │      │頭之土造子彈（經鑑定不具│            │          │
 │      │殺傷力）                │            │          │
 └───┴────────────┴──────┴─────┘
附表二：應沒收之物：
 ┌───┬────────────┬──────┬─────┐
 │編號  │扣案物名稱              │數量        │備註      │
 ├───┼────────────┼──────┼─────┤
 │一    │仿ＣＯＬＴ廠半自動手槍製│一枝        │併案部分  │
 │      │造之改造手槍（槍枝管制編│            │          │
 │      │號為：000000000│            │          │
 │      │八號）（含彈匣一個）    │            │          │
 ├───┼────────────┼──────┤          │
 │二    │直徑約十ｍｍ金屬彈頭之土│三顆        │          │
 │      │造子彈                  │            │          │
 ├───┼────────────┼──────┼─────┤
 │三    │仿ＦＮ廠一九一○型半自動│一枝        │起訴部分  │
 │      │手槍製造之改造手槍（槍枝│            │（起訴書理│
 │      │管制編號為：一一○二○三│            │由誤載請求│
 │      │三二一一號）（含彈匣一個│            │沒收子彈三│
 │      │）                      │            │十七顆）  │
 ├───┼────────────┼──────┤          │
 │四    │直徑約七點九五ｍｍ金屬彈│一顆        │          │
 │      │頭之土造子彈            │            │          │
 └───┴────────────┴──────┴─────┘
附錄本案所犯法條全文
槍砲彈藥刀械管制條例第8條
未經許可，製造、販賣或運輸鋼筆槍、瓦斯槍、麻醉槍、獵槍、
空氣槍或第四條第一項第一款所定其他可發射金屬或子彈具有殺
傷力之各式槍砲者，處無期徒刑五年以上有期徒刑，併科新臺幣
一千萬元以下罰金。
未經許可，轉讓、出租或出借前項所列槍枝者，處五年以上有期
徒刑，併科新臺幣一千萬元以下罰金。意圖供自己或他人犯罪之
用，而犯前二項之罪者，處無期徒刑或七年以上有期徒刑，併科
新臺幣一千萬元以下罰金。
未經許可，持有、寄藏或意圖販賣而陳列第一項所列槍枝者，處
三年以上十年以下有期徒刑，併科新臺幣七百萬元以下罰金。
第一項至第三項之未遂犯罰之。
槍砲彈藥刀械管制條例第12條
未經許可，製造、販賣或運輸子彈者，處一年以上七年以下有期
徒刑，併科新臺幣五百萬元以下罰金。
未經許可，轉讓、出租或出借子彈者，處六月以上五年以下有期
徒刑，併科新臺幣三百萬元以下罰金。
意圖供自己或他人犯罪之用，而犯前二項之罪者，處三年以上十
年以下有期徒刑，併科新臺幣七百萬元以下罰金。
未經許可，持有、寄藏或意圖販賣而陳列子彈者，處五年以下有
期徒刑，併科新臺幣三百萬元以下罰金。
第一項至第三項之未遂犯罰之。


司法院資訊處製作；財團法人民間司法改革基金會備份。
